【裁判字號】    89,家抗,24
【裁判日期】    890731
【裁判案由】    拋棄繼承權
【裁判全文】
臺灣高等法院高雄分院民事裁定  八十九年度家抗字第二十四號
      抗  告  人  戊○○
右抗告人因與相對人甲○○等四人等間拋棄繼承權事件，對於中華民國八十八年十月
十四日臺灣高雄地方法院八十八年繼字第四七七號所為裁定提起抗告，本院裁定如左
：
      主      文
原裁定關於相對人乙○○、丙○○、丁○○聲明駁回部分廢棄。
右廢棄部分，乙○○、丙○○、丁○○拋棄對被繼承人邱創榮之繼承權，均准予備查
。
抗告人其餘抗告駁回。
聲請及抗告程序費用由抗告人負擔四分之一，餘由相對人負擔。
      理      由
一、抗告意旨略以：繼承權之拋棄為單獨行為，一經聲明即生效力，法院僅為受聲述
    之特別對象，無裁定准許與否之問題；且甲○○等四人在原審拋棄聲明時，經送
    達代收人曾劍虹律師先以存證信函催促其本人澄清有否拋棄繼承之意時，均一致
    表示要拋棄繼承，之後曾律師代為遞狀後，乙○○、丙○○均以存證信函表示要
    拋棄繼承，丁○○兼代表甲○○則親自當面向曾律師表示要拋棄繼承，則乙○○
    四人嗣後因不願出具印鑑證明，以致無從補呈，但拋棄繼承之聲明既是真正，一
    經向法院書面聲明，即生拋棄效力，縱然事後否認或反悔，亦不能改變法律事實
    。原裁定駁回拋棄繼承聲明，既不合法亦不符事實等語。
二、原裁定駁回相對人之聲明拋棄繼承，無非以甲○○等四名聲明人未檢附其印鑑證
    明，且其中乙○○、丙○○、丁○○均表示係其父親代為處理，渠等均不知蓋章
    係何用途，是以無從認定該四人有無拋棄繼承之真意，而將聲明駁回為其論據。
三、按實務上法院辦理拋棄繼承事件，為求減低嗣後之爭端，固雖要求聲明拋棄人提
    出印鑑證明，惟此非法院就聲明拋棄繼承事件准予備查之要件。經查：相對人甲
    ○○、乙○○、丙○○、丁○○等四人於原法院具狀聲明其為被繼承人邱創榮之
    孫，緣邱創榮之三女邱玉蘭，於六十九年七月二十六日歿，甲○○、乙○○、丙
    ○○、丁○○等四人為邱玉蘭之子女，依民法第一千一百四十條之規定，即為邱
    創榮之代位繼承人，邱創榮於八十八年四月十四日死亡，其四人均不願繼承，依
    法具狀聲明拋棄繼承，此固有相對人四人具名蓋章之拋棄繼承聲明狀附於原審卷
    可按，相對人亦不否認上開拋棄繼承聲明狀上之印文為真實，相對人丁○○且自
    承該聲明狀上「丁○○」之印文為其所蓋，惟另陳稱：其餘「甲○○」、「乙○
    ○」、「丙○○」之印文，均非甲○○、乙○○、丙○○本人所親蓋，係渠等父
    親代為蓋章，而其與父親之所以會在狀上蓋章，係聽信其母舅即抗告人戊○○告
    以有黑道人物介入本件繼承事件，叫其儘快拋棄繼承之言，因害怕而取出印章蓋
    於狀上，當時甲○○、乙○○、丙○○均未在場等語，則姑不論相對人丁○○因
    何故同意蓋章，其具狀聲明拋棄繼承已明，而丙○○、乙○○二人雖未親自於拋
    棄繼承聲明狀上蓋章，惟該二人分別於本件拋棄繼承聲明狀提出法院前之八十八
    年六月八日、六月九日各以學甲郵局存證信函第八六號及大樹郵局000000
    －0號存證信函，通知抗告人戊○○及律師，表示願意拋棄繼承等情，有抗告人
    於本院提出之存證信函影本二份附卷可稽，並為相對人丙○○、乙○○到院自承
    明確，顯見此二人亦有拋棄繼承之意。是以相對人丁○○、乙○○、丙○○三人
    既已具狀向原審為拋棄繼承之意思表示，自生拋棄繼承之效力。
四、至相對人甲○○於本院陳稱：我舅舅有打電話叫我拋棄繼承，我沒同意，後來我
    父親拿印章出來蓋的事，我不知道等語，核與相對人丁○○所證情節相同，而本
    件雖曾由曾劍紅律師寄發存證信函，通知甲○○、乙○○回函確認是否就邱創榮
    遺產辦理拋棄繼承，惟依該信函內容記載受通知人「務必回覆，否則視為原拋棄
    繼承聲明狀之簽章為本人之意思，即日送件，不能撤回」，此有抗告人提出存證
    信函及由丁○○於八十八年六月一日蓋章代收之掛號回執附卷可證，足徵相對人
    丁○○關於前開聲明狀上「甲○○」之印文非甲○○所蓋之證言，尚非子虛，否
    則甲○○既同意蓋章於狀上，抗告人當無有再通知確認是否有拋棄繼承之必要。
    準此，相對人甲○○陳稱伊不同意拋棄繼承，不知其父取印章蓋等語，足堪採信
    ，況抗告人並未提出甲○○有同意拋棄繼承之覆函，則本件拋棄繼承聲明狀上雖
    蓋有甲○○之印文，然因非出自甲○○之意，此部分自不生聲明拋棄繼承之效力
    。
五、綜上所述，原審關於相對人丁○○、乙○○及丙○○聲明拋棄繼承部分，未及盡
    查，徒以未檢附印鑑證明而無從認定該三人有無拋棄繼承之真意，據以駁回其聲
    明，尚有未合，原裁定此部分既有可議，抗告論旨執以指摘，非無理由，應由本
    院將原裁定廢棄，自為裁定如主文。而原審就相對人甲○○聲明拋棄繼承部分，
    為駁回之裁定，核無不當，抗告論旨執以指摘，非有理由，應予駁回。
六、據上論結，本件抗告人一部為有理由，一部為無理由，依非訟事件法第二十八條
    、民事訴訟法第四百九十二條第一、二項、第九十五條、第七十九條後段，裁定
    如主文。
中      華      民      國    八十九    年      七      月    三十一    日
                                      臺灣高等法院高雄分院民事第三庭
~B1審判長法官  王憲義
~B2      法官  張明振
~B3      法官  徐文祥
右為正本係照原本作成。
相對人乙○○、丙○○、丁○○如不服本裁定，應於收受送達後十日內向本院提出抗
告狀，並應繳納抗告費新台幣如四十五元正。
中      華      民      國    八十九    年      八      月      二      日
~B法院書記官  郭榮芳
                                                                   Ｊ


司法院資訊處製作；財團法人民間司法改革基金會備份。
